【裁判字號】    97,易,61
【裁判日期】    970620
【裁判案由】    妨害公務
【裁判全文】
臺灣板橋地方法院刑事判決                97年度易字第61號
公  訴  人  臺灣板橋地方法院檢察署檢察官
被      告  甲○○
                    3號
            丁○○
            壬○○
            庚○○
            丙○○
            己○○
            戊○○
            乙○○
            辛○○
共      同
選任辯護人  李傳候律師
上列被告因妨害公務案件，經檢察官提起公訴（96年度偵字第25
934 號），本院判決如下：
    主  文
甲○○共同集會時，以他法侮辱公署，處拘役肆拾日，如易科罰
金，以新臺幣壹仟元折算壹日。
丁○○、壬○○、辛○○、乙○○、戊○○、己○○、丙○○、
庚○○均無罪。
    事  實
一、甲○○與李信璋、吳韶庭（李信璋、吳韶庭業經本院另案審
    結）均為臺北縣新莊市○○路五十二號「藍寶石ＫＴＶ」之
    員工，林捷遠與游國興則分別為該ＫＴＶ之負責人及股東，
    平國文為「藍寶石ＫＴＶ」之顧客（林捷遠、游國興、平國
    文均經本院另案審結）。林捷遠、游國興因不滿「藍寶石Ｋ
    ＴＶ」屢遭臺北縣政府警察局新莊分局頭前派出所（下稱頭
    前派出所）警員盤查，影響營業，竟於民國九十六年九月六
    日晚間十時三十分許，未經申請許可，由林捷遠、游國興率
    領甲○○、李信璋、吳韶庭及同為「藍寶石ＫＴＶ」員工之
    丁○○、壬○○、辛○○、乙○○、戊○○、己○○、丙○○、庚○○（丁○○等八人詳理由）與不詳姓名年籍之成
    年員工共約二十人，分批前往臺北縣新莊市○○路三一二號
    頭前派出所中庭前方之馬路上集結，以進行非法室外集會。
    頭前派出所所長龔謙星見狀，隨即指派十名警員排成人牆將
    頭前派出所中庭大門入口圍住，游國興遂帶領甲○○等「藍
    寶石ＫＴＶ」員工及圍觀之民眾余宗華、張家豪（余宗華、
    張家豪業經本院另案審結）等人聚集在警員人牆前，大聲呼
    喊「警察要我關門」、「警察不給我們飯吃」、「給我們一
    口飯吃」等口號，並用力敲擊手中之塑膠碗以壯聲勢。而林
    捷遠、游國興因見警方態度強硬，乃臨時起意，推由游國興
    命某不詳「藍寶石ＫＴＶ」成年員工運來大量冥紙，並與甲○○、李信璋、吳韶庭、平國文、余宗華、張家豪及數名不
    詳「藍寶石ＫＴＶ」成年員工等人共同基於侮辱公署之犯意
    聯絡與行為分擔，由甲○○、李信璋、吳韶庭、平國文、余
    宗華、張家豪及數名不詳「藍寶石ＫＴＶ」成年員工朝頭前
    派出所揮撒大量冥紙，公然侮辱警察機關之頭前派出所，丁○○、壬○○、辛○○、乙○○、戊○○、己○○、丙○○
    、庚○○等其餘「藍寶石ＫＴＶ」員工及圍觀民眾則持續呼
    口號及敲擊手中之塑膠碗抗議（其等非法集會期間警方均未
    舉牌警告、制止或命令解散）。迄同日晚間十時五十分許，
    臺北縣政府警察局新莊分局局長到場，見情勢緊張，遂下令
    逮捕游國興，此時現場數十名不詳身分之群眾見狀，紛紛開
    始向警方推擠、衝撞，並以塑膠碗丟擲警員，其餘群眾則在
    附近圍觀。嗣警方陸續逮捕李信璋、吳韶庭、平國文、余宗
    華、張家豪及在場圍觀之民眾蔡慶宏（業經本院另案審結）
    ，並以擴音器要求聚集群眾離開現場，且吹哨驅離群眾。嗣
    警方先後通知林捷遠、甲○○、丁○○、壬○○、辛○○、
    乙○○、戊○○、己○○、丙○○、庚○○等人到案說明，
    而查悉上情。
二、案經臺北縣政府警察局新莊分局報告臺灣板橋地方法院檢察
    署檢察官偵查起訴。
    理  由
壹、有關證據能力部分：
一、按除顯有不可信之情況外，公務員職務上製作之紀錄文書、
    證明文書，得為證據，刑事訴訟法第一百五十九條之四第一
    款規定甚明。
二、查本院審酌下列卷附現場蒐證畫面翻拍照片及現場蒐證錄影
    帶，均係公務員於職務上所製作之紀錄，且無不可信之情形
    ，依刑事訴訟法第一百五十九條之四第一款規定，得為本案
    證據。
貳、有罪部分（即被告甲○○部份）：
一、實體部分：
  (一)犯罪事實之認定：
  1.上揭事實，業據被告甲○○於本院準備程序及審理時，均坦
    承不諱，復經證人即前頭前派出所所長龔謙星於本院九十六
    年度訴字第三八九八號案件（下稱本院另案）審理時結證甚
    詳（見本院另案九十七年一月十五日審判筆錄第五頁以下）
    ，並有現場蒐證畫面翻拍照片一張（見偵查卷第八十一頁）
    、本院勘驗現場蒐證錄影帶之勘驗筆錄一份（見本院另案九
    十七年一月十五日審判筆錄第十頁以下）及現場蒐證錄影帶
    一捲在卷可憑，足證被告甲○○上開任意性自白與事實相符
    ，堪以信實。
  2.按請願法第二條固規定人民對國家政策、公共利害或其權益
    之維護，得向職權所屬之民意機關或主管行政機關請願，然
    人民請願時，不得有聚眾脅迫、妨害秩序、妨害公務或其他
    不法情事；違者，除依法制止或處罰外，受理請願機關得不
    受理其請願，同法第十一條亦有明文，是人民之請願活動，
    仍應符合法律規範，如有違法情事，即應依法處罰甚明。次
    按集會遊行法所稱集會，係指於公共場所或公眾得出入之場
    所舉行會議、演說或其他聚眾活動而言，該法第二條第一項
    定有明文。另案被告林捷遠、游國興率領被告甲○○、另案
    李信璋、吳韶庭及同為「藍寶石ＫＴＶ」員工之被告丁○○
    、壬○○、辛○○、乙○○、戊○○、己○○、丙○○、庚○○與不詳姓名年籍之成年員工共約二十人，前往頭前派出
    所集結抗議，自屬集會遊行法第二條第一項規定之集會無疑
    。而一般民眾皆知對政府機關有所請求應依法定程式提出，
    請願法亦有明定請願之法定程序，非可任意聚眾以侮辱公署
    之方式為之，是被告甲○○與另案被告林捷遠等人因不滿「
    藍寶石ＫＴＶ」屢遭頭前派出所警員盤查，影響營業，而以
    上開侮辱公署之方式表達抗議，自不能認為正當。
  3.綜上所述，本件事證明確，被告甲○○上揭犯行堪以認定，
    應依法論科。
  (二)論罪科刑之法律適用：
  1.核被告甲○○所為，係犯集會遊行法第三十條之集會時，以
    他法侮辱公署罪。集會遊行法關於此部分之規定，係刑法第
    一百四十條第二項侮辱公署罪之特別規定，不再論以刑法上
    開罪名。被告甲○○與另案被告林捷遠、游國興、李信璋、
    吳韶庭、平國文、余宗華及張家豪就上揭犯行，有犯意聯絡
    及行為分擔，均為共同正犯。又檢察官起訴意旨原認被告甲○○涉犯刑法第一百四十條第二項之侮辱公署罪嫌，嗣於本
    院審理時已由實行公訴檢察官更正起訴法條認被告等涉犯集
    會遊行法第三十條之罪嫌，是毋庸變更起訴法條，附此敘明
    。
  2.爰審酌被告甲○○並無前科，有臺灣高等法院被告前案紀錄
    表各一份在卷可佐，素行並非不良，其為「藍寶石ＫＴＶ」
    之員工，竟不思依合法途徑表達請求，而以聚眾集會之方式
    ，公然侮辱公署，踐踏警察機關之尊嚴，情節非輕，暨其犯
    罪之動機、目的、手段、所生危害、犯後坦承犯行，態度良
    好等一切情狀，量處如主文所示之刑，並諭知易科罰金之折
    算標準，以資懲儆。
  (三)公訴意旨另以：另案被告林捷遠於九十六年九月六日以00
    00000000號行動電話傳送「晚上七點館仔集合」之
    簡訊予被告甲○○等員工，而由被告甲○○等員工在「藍寶
    石ＫＴＶ」門口集合出發，並由另案被告游國興通知各大媒
    體記者以SNG 現場轉播抗議畫面。復於同日晚間十時三十分
    許，由另案被告林捷遠、游國興聚集另案被告平國文、李信
    璋、被告甲○○、丁○○、壬○○、庚○○、丙○○、己○○、戊○○、乙○○及辛○○等人及其他不詳姓名成年人五
    十、六十名包圍頭前派出所，在現場灑擲大量「金白錢」公
    然侮辱公署，並以塑膠碗丟擲依法執行職務之員警，而與警
    方發生肢體衝突，因認被告甲○○涉犯刑法第一百三十六條
    第一項前段之聚眾妨害公務罪嫌。惟查：
  1.訊據被告甲○○雖未否認有聚眾妨害公務之犯行，惟辯稱：
    伊僅在現場陳情，後來看到警方逮捕人時，伊只有站在旁邊
    看，沒有跟警員推擠，後來伊就離開現場等語。
  2.觀諸證人龔謙星於本院審理時結證稱：頭前派出所前面有一
    個中庭，中庭前面才是馬路，藍寶石ＫＴＶ的人是是站在門
    口前馬路上，他們排成二、三排，前面有一排人，後面散成
    二、三排，當時派出所門口還可以通行。為了預防他們跑進
    所內，派出所十位員警排成人牆把派出所馬路上的門圍起來
    ，他們就在馬路上大聲對警員咆哮說「警察不給他們飯吃」
    。後來警力陸續調齊後，突然人群後面有人灑冥紙，他們持
    續一直喊口號，他們的口號就只有「警察不給飯吃，他們要
    一口飯吃」，人群中有人灑冥紙一陣子後，分局長下令進行
    逮捕，因為認為他們有侮辱公署的行為。逮捕過程中，有發
    生推擠，警員在裡面，人群在外面，伊與分局長逮捕被告游
    國興，要拉進派出所的時候，外面的民眾要往派出所裡面衝
    、推，警員的人牆就把他們往外擋，當時被告游國興並沒有
    抵抗；整個過程，聚集在派出所門口的人都沒有阻擋派出所
    裡面的警員進出，後續支援的警力也都可以從外面進來派出
    所內等情（見本院九十七年一月十五日審判筆錄第五頁以下
    ），足見被告甲○○與另案被告林捷遠等人雖有上開非法室
    外集會，而以揮撒冥紙之方式侮辱公署之行為，然並無包圍
    、圍堵頭前派出所之情形。又依本院勘驗現場蒐證錄影帶之
    結果：另案被告游國興經警逮捕之前，被告甲○○及另案被
    告林捷遠等人與其他「藍寶石ＫＴＶ員工」雖進行非法室外
    集會，並有上開揮撒冥紙之侮辱公署行為，然僅係於頭前派
    出所前與警方對峙、呼口號、敲塑膠碗，並無何妨害公務之
    行為；迨另案被告游國興經警逮捕之後，現場數十名不詳身
    分之群眾，始開始向警方推擠、衝撞，並以塑膠碗丟擲警員
    ，警方隨即陸續逮捕另案被告李信璋、吳韶庭、平國文、余
    宗華、張家豪及在場圍觀之民眾即另案被告蔡慶宏，並以擴
    音器要求聚集群眾離開現場，且吹哨驅離群眾，惟現場蒐證
    畫面並無被告甲○○及另案被告林捷遠、李信璋、吳韶庭、
    平國文、余宗華、張家豪等人向警方推擠、衝撞，或以塑膠
    碗丟擲警員之情形；況另案被告游國興經警逮捕，乃現場突
    發事件，實難認在場之不詳群眾因見另案被告游國興經警逮
    捕而向警方推擠、衝撞及以塑膠碗丟擲警員之妨害公務行為
    ，與被告甲○○有何犯意聯絡之共犯關係。此外，復查無其
    他積極證據足認被告甲○○有上開聚眾妨害公務之犯行，原
    應為無罪之諭知，惟檢察官認此部分與前開論罪科刑部分有
    想像競合犯之裁判上一罪關係，爰不另為無罪之諭知。
、無罪部分（即被告丁○○、壬○○、辛○○、乙○○、戊○○、己○○、丙○○、庚○○部份）：
一、公訴意旨略以：被告丁○○、壬○○、辛○○、乙○○、戊○○、己○○、丙○○、庚○○於九十六年九月六日晚間十
    時三十分許，與被告甲○○、另案被告林捷遠、游國興、平
    國文、李信璋、張家豪、蔡慶宏、余宗華及吳韶庭等人和其
    他不詳姓名成年人五十、六十名包圍頭前派出所，並撒大量
    金白錢及以塑膠碗丟擲依法執行職務之員警，而與警方發生
    肢體衝突，因認被告丁○○、壬○○、辛○○、乙○○、戊○○、己○○、丙○○、庚○○均涉犯刑法第一百三十六條
    第一項前段之聚眾妨害公務罪嫌、同法第一百四十條第二項
    之侮辱公署罪嫌。
二、按犯罪事實應依證據認定之，無證據不得認定犯罪事實；不
    能證明被告犯罪者，應諭知無罪之判決，刑事訴訟法第一百
    五十四條第二項及第三百零一條第一項分別定有明文。次按
    認定不利於被告之事實須依積極證據，苟積極證據不足為不
    利於被告事實之認定時，即應為有利於被告之認定（最高法
    院三十年臺上字第八一六號判例意旨參照）；且刑事訴訟上
    證明之資料，無論其為直接證據或間接證據，均須達於通常
    一般之人均不致於有所懷疑，而得確信其為真實之程度，始
    得據為有罪之認定，若其關於被告是否犯罪之證明未能達此
    程度，而有合理性懷疑之存在，致使無從形成有罪之確信，
    根據「罪證有疑、利於被告」之證據法則，即不得遽為不利
    被告之認定，最高法院亦著有七十六年度台上字第四九八六
    號判例意旨可資參照。
三、本件公訴人認被告丁○○、壬○○、辛○○、乙○○、戊○○、己○○、丙○○、庚○○涉犯上揭罪嫌，係以被告丁○○、壬○○、辛○○、乙○○、戊○○、己○○、丙○○、
    庚○○於警詢及偵查之供述、現場蒐證畫面翻拍照片及現場
    蒐證錄影帶一捲，為其論據。訊據被告丁○○、壬○○、辛○○、乙○○、戊○○、己○○、丙○○、庚○○雖未否認
    有聚眾妨害公務及侮辱公署之犯行，然均同詞辯稱：只有在
    現場陳情，沒有撒冥紙，也有沒有丟塑膠碗等語。
四、經查：
  (一)被告丁○○、壬○○、辛○○、乙○○、戊○○、己○○、
    丙○○、庚○○於上揭時間，與被告甲○○及另案被告林捷
    遠等人在頭前派出所中庭前方之馬路上集結，進行非法室外
    集會，並由另案被告游國興帶領，聚集在警員人牆前，大聲
    呼喊「警察要我關門」、「警察不給我們飯吃」、「給我們
    一口飯吃」等口號，其中數人並用力敲擊手中之塑膠碗等事
    實，業據被告丁○○、壬○○、辛○○、乙○○、戊○○、
    己○○、丙○○、庚○○於本院準備程序及審理時坦承在卷
    ，復有現場蒐證照片四張、本院勘驗現場蒐證錄影帶之勘驗
    筆錄一份（見本院另案九十七年一月十五日審判筆錄第十頁
    以下）及現場蒐證錄影帶一捲在卷可憑，固堪認定。
  (二)惟觀諸本院另案勘驗現場蒐證錄影帶之結果，並無被告丁○○、壬○○、辛○○、乙○○、戊○○、己○○、丙○○、
    庚○○在場揮撒冥紙之侮辱公署行為；而另案被告游國興經
    警逮捕之前，被告甲○○、另案被告林捷遠等人及其他「藍
    寶石ＫＴＶ員工」雖有上開撒冥紙之侮辱公署行為，然僅係
    於頭前派出所前與警方對峙、呼口號、敲塑膠碗，並無何妨
    害公務之行為；迨另案被告游國興經警逮捕之後，現場數十
    名不詳身分之群眾，始開始向警方推擠、衝撞，並以塑膠碗
    丟擲警員，警方隨即陸續逮捕另案被告李信璋、吳韶庭、平
    國文、余宗華、張家豪及蔡慶宏，並以擴音器要求聚集群眾
    離開現場，且吹哨驅離群眾，惟現場蒐證畫面並無被告丁○○、壬○○、辛○○、乙○○、戊○○、己○○、丙○○、
    庚○○在現場撒冥紙或與警員拉扯、推擠、衝撞或以塑膠碗
    丟擲警員之情形；況另案被告游國興經警逮捕，乃現場突發
    事件，實難認在場之不詳群眾因見另案被告游國興經警逮捕
    而向警方推擠、衝撞及以塑膠碗丟擲警員之妨害公務行為，
    與被告丁○○、壬○○、辛○○、乙○○、戊○○、己○○
    、丙○○、庚○○有何犯意聯絡之共犯關係。是上開現場蒐
    證畫面翻拍照片及現場蒐證錄影帶，自不足證明被告丁○○
    、壬○○、辛○○、乙○○、戊○○、己○○、丙○○、庚○○有公訴人指訴之侮辱公署及聚眾妨害公務犯行。
五、綜上所述，本案公訴人所舉之前開證據，未能積極證明被告
    丁○○、壬○○、辛○○、乙○○、戊○○、己○○、丙○○、庚○○確有聚眾妨害公務及侮辱公署之事實，本件依調
    查所得證據，亦不足以證明被告丁○○等確有公訴人所指之
    上開犯行。此外，復查無其他積極證據足資證明被告丁○○
    等有公訴人所指之上揭犯行，本案不能證明被告丁○○等犯
    罪，揆諸首揭判例意旨及說明，就被告丁○○、壬○○、辛○○、乙○○、戊○○、己○○、丙○○、庚○○部份自應
    為無罪之諭知。
肆、被告戊○○經合法傳喚，無正當理由不到庭，爰不待其陳述
    ，逕行判決。
據上論斷，應依刑事訴訟法第二百九十九條第一項前段、第三百
零一條第一項、第三百零六條，集會遊行法第三十條，刑法第十
一條前段、第二十八條、第四十一條第一項前段，判決如主文。
本案經檢察官林珮菁到庭執行職務。
中    華    民    國    97    年    6     月    20    日
                        刑事第九庭  法  官  張筱琪
上列正本證明與原本無異。
如不服本判決，應於送達後十日內敘明上訴理由，向本院提出上
訴狀
                                    書記官  林怡君
中    華    民    國    97    年    6     月    20    日
附錄本案論罪科刑法條全文：
集會遊行法第30條
集會﹑遊行時，以文字﹑圖畫﹑演說或他法，侮辱﹑誹謗公署﹑
依法執行職務之公務員或他人者，處2 年以下有期徒刑﹑拘役或
科或併科新臺幣6 萬元以下罰金。


司法院資訊處製作；財團法人民間司法改革基金會備份。
